【裁判字號】    92,訴,657
【裁判日期】    921112
【裁判案由】    土地所有權移轉登記
【裁判全文】
臺灣新竹地方法院民事判決  九十二年度訴字第六五七號
    原      告  乙○○
    訴訟代理人  郭杞堂律師
    被      告  甲○○
右當事人間土地所有權移轉登記事件，本院於民國九十二年十月二十九日言詞辯論終
結，判決如左：
    主      文
被告應將其所有坐落新竹市○○段八五三地號，地目田，面積七千七百五十七平方公
尺土地，應有部分壹拾分之壹移轉登記與原告。
訴訟費用由原告負擔。
    事      實
甲、原告方面：
  一、聲明：如主文第一項所示。
  二、陳述：
  （一）被告之被繼承人鄭陳錦枝於民國（下同）七十八年三月二十五日出售其所有
        坐落於新竹市○○段八五三地號土地（下稱系爭土地）應有部分十分之一與
        原告，總價金為新台幣（下同）九百七十萬元，原告於同日給付價金二百十
        萬元，復於七十九年二月二十六日付清尾款七百六十萬元，均由鄭陳錦枝親
        自蓋章表明收到價款。
  （二）因格於當時法令，雙方言明土地所有權待日後得為移轉時再行移轉，故未於
        契約書明何時應移轉土地產權登記。嗣鄭陳錦枝於八十四年間死亡，出售與
        原告之系爭土地應有部分悉由被告繼承，並完成登記。至八十九年一月二十
        六日土地法、農業發展條例修正公布，刪除原土地法第三十條及農業發展條
        例第三十條之規定，法令已允許系爭土地應有部分移轉與原告，故原告乃與
        被告交涉，請被告將原告買受之系爭土地應有部分十分之一移轉登記與原告
        ，被告雖已將土地權狀交與原告指定之代書，惟事後卻拒不配合辦理用印及
        提供相關文件。
  （三）按繼承人自繼承開始時，除本法另有規定外，承受被繼承人財產上之一切權
        利義務，民法第一千一百四十八條前段定有明文，被告為出賣人鄭陳錦枝之
        繼承人，自應承受鄭陳錦枝移轉系爭土地應有部分十分之一與原告之義務。
        為此提起本訴。
  三、證據：提出買賣契約書、支票存根等影本各一份、土地及建物登記謄本一份等
      為證。
乙、被告方面：
  一、聲明：認諾原告之請求。
  二、陳述：被告同意移轉系爭土地應有部分十分之一與原告，並已交付系爭土地之
      所有權狀與原告指定之代書，係代書另請求一併辦理分割，被告認已逾契約之
      約定，始未配合辦理分割。被告自始並無拒絕移轉系爭土地應有部分十分之一
      與原告之意，此由被告已交付移轉所須權狀等資料與原告指定之代書，即可得
      知之，故原告無起訴之必要。
    理      由
一、按當事人於言詞辯論時為訴訟標的之捨棄或認諾者，應本於其捨棄或認諾為該當
    事人敗訴之判決；又被告對於原告關於訴訟標的之主張逕行認諾，並能證明其無
    庸起訴者，訴訟費用由原告負擔。民事訴訟法第三百八十四條、第八十條分別定
    有明文。
二、本件被告對於原告依據買賣契約及繼承之法律關係所為移轉系爭土地應有部分十
    分之一之請求，逕行認諾，揆諸前引民事訴訟法第三百八十四條規定，本院自應
    依被告之認諾而為被告敗訴之判決。爰判決如主文第一項所示。
三、被告於原告提起本件訴訟前，即已將移轉登記所須之所有權狀送交原告指定之代
    書，業經原告於起訴狀內陳明，應認被告已證明原告無庸起訴。另原告於審理中
    復陳明對本院所為被告認諾之判決願負擔訴訟費用，爰依民事訴訟法第八十條規
    定為訴訟費用負擔之諭知。
四、國家機關本於判決為強制執行以外之行為，依其性質須待判決確定始能為之，故
    本件無從依民事訴訟法第三百八十九條第一項第一款依職權宣告假執行，附此敘
    明。
五、本件原告之訴為有理由，依民事訴訟法第八十條，判決如主文。
中      華      民      國    九十二    年    十一    月      十二      日
                                  臺灣新竹地方法院民事第一庭
~B法      官  蔡孟芳
右為正本係照原本作成。
如對本判決上訴，須於判決送達後廿日內向本院提出上訴狀。
~B法院書記官  張淑容
中      華      民      國    九十二    年    十一    月      十二      日


司法院資訊處製作；財團法人民間司法改革基金會備份。
